【裁判字號】    91,自,359
【裁判日期】    920430
【裁判案由】    侵占
【裁判全文】
臺灣高雄地方法院刑事判決                          九十一年度自字第三五九號
    自  訴  人  乙○○
    被      告  甲○○
右列被告因侵占案件，經自訴人提起自訴，本院判決如左：
    主  文
甲○○意圖為自己不法之所有，而侵占自己持有他人之物，處有期徒刑肆月，如易科
罰金，以參佰元折算壹日。緩刑參年。
其餘被訴詐欺部分無罪。
    事  實
一、甲○○於民國八十七年九月八日，以每日新台幣（下同）五百五十元之租金，向
    乙○○承租車牌號碼ＺＨ─二二三號計程車（下稱ＺＨ─二二三號車）供載客營
    業使用，且約定若租金停繳即自動終止租約，並須立即交還ＺＨ─二二三號車，
    然甲○○嗣自九十一年五月間起即未按時繳付租金，乙○○遂於九十一年七月三
    十一日當面向甲○○表示終止租約，並要求甲○○返還ＺＨ─二二三號車，甲○
    ○明知租約業已終止，應將ＺＨ─二二三號車返還予乙○○，其竟萌生為自己不
    法所有之意圖，未返還ＺＨ─二二三號車返還予乙○○，並將持有之ＺＨ─二二
    三號車變易持有為所有之意而據為己有，且逃匿無，避不見面，自訴人屢尋未
    著，直至九十一年九月四日甲○○駕駛ＺＨ─二二三號車行駛時，遭乙○○阻擋
    ，甲○○始將該車歸還予乙○○。
二、案經乙○○提起自訴。
    理  由
甲、有罪部分：
一、訊據被告甲○○對於右揭事實均坦承不諱，核與自訴人乙○○指訴情節相符，並
    有ＺＨ─二二三號車之租賃契約書一份在卷可稽。再依該租賃契約書之約定，其
    第一條即有租金停繳時即自動解約之規定，且被告亦坦承自九十一年五月間起即
    未按時繳付租金，而自訴人並於九十一年七月三十一日當面向其表示終止租約，
    並要求返還ＺＨ─二二三號車等語，被告顯然明白知曉上開租約業已終止，亦知
    悉應將ＺＨ─二二三號車返還自訴人，然其竟仍駕車逃匿無，避不見面，一直
    未將該車返還而據為使用，導致自訴人屢尋未著，並直至九十一年九月四日遭自
    訴人阻擋方才交還，則被告就其持有之ＺＨ─二二三號車，已有變易持有為所有
    之意，實至為彰顯。從而，事證明確，被告犯行洵堪認定。
二、核被告所為，係犯刑法第三百三十五條第一項之侵占罪。爰審酌被告為一己之私
    慾，竟侵占他人之車，侵害他人之財產權，然念其犯後尚知坦承犯行，犯後態度
    尚認良好等一切情狀，量處如主文所示之刑，並諭知易科罰金之折算標準。再查
    被告先前於六十八年間曾因妨害家庭案件，經臺灣臺北地方法院判處有期徒刑三
    月、如易科罰金以三元折算一日，並於六十八年八月二十四日執行完畢，然自前
    案執行完畢後五年以內未曾受有期徒刑上刑之宣告，有臺灣高等法院被告全國前
    案紀錄表在卷可按，其因一時失慮，貪慾圖便，致罹刑章，且現就積欠之租金與
    自訴人達成分期清償之和解，有調解筆錄一份可參，信其經此刑之教訓，自當知
    所警惕，而無再犯之虞，本院綜核各情，認前開對其刑之宣告，以暫不執行為適
    當，爰併予宣告緩刑三年，以啟自新。
乙、無罪部分：
一、自訴意旨另以：被告向伊詐稱因被告之女兒摔斷腿骨須繳付醫療費、須錢為子女
    購買機車以及因親人過世須支付喪葬費為由，向伊要求將原應給付之租金供其挪
    為支付上開費用使用而暫不給付租金，致伊誤信為真，除予允准外，尚借四千元
    予被告供其支付喪葬費，伊共計遭被告詐騙八萬一千八百三十一元，故認被告尚
    涉犯刑法第三百三十九條詐欺罪等語。
二、按犯罪事實應依證據認定之，無證據不得推定其犯罪事實，刑事訴訟法第一百五
    十四條定有明文；又刑法第三百三十九條所稱之詐欺罪，係指被害人因遭行為人
    施用詐術，致其陷於錯誤而為處分財產之詐欺取財情形，或行為人藉施用詐術而
    獲得財產上之不法利益之詐欺得利之情形，其成立犯罪之前提均須行為人可藉施
    用詐術而取得一定之財產或財產上之利益為要件。訊之被告固坦稱曾以女兒摔斷
    腿骨須繳付醫療費、須錢為子女購買機車以及母親住院須支付費用為由，向自訴
    人要求將原應給付之租金供其挪為支付上開費用使用而暫不給付租金，且除獲允
    准外，自訴人尚借四千元予被告等語，然堅詞否認詐欺犯行，並辯稱：伊確實因
    支付前開費用，方向自訴人請求將原先應給付之租金挪為他用而暫不給付租金，
    並因而向自訴人借款四千元，伊並未行詐騙等語。查依被告上開所為，其係將原
    先應給付予自訴人之租金挪為他用而暫不給付租金，被告並非從自訴人處取得該
    應給付之租金，亦即自訴人並無將該租金交付予被告之處分財產行為，再者該筆
    租金債務仍繼續存在，並未因自訴人允准被告可將該原應給付之租金挪為他用，
    即有所謂債務免除或被告因而獲得何種財產上利益之情形存在，則就上開被告將
    該原應給付之租金挪為他用之行為而言，並不該當刑法第三百三十九條詐欺取財
    或詐欺得利之犯罪構成要件；再被告確因女兒受傷而須繳付醫療費以及須錢為子
    女購買機車，且因母親住院須支付費用之情形，除為自訴人所不否認外，並有被
    告之女曾于珊之高雄市衛生局民生醫院收據、費用證明書及為曾于珊所購買機車
    之行車執照各一份在卷可參，是被告辯稱其確須用金錢，始向自訴人借款四千元
    等語，應可採信，尚不能因被告嗣未清償借款，即遽謂其具有詐欺之犯意。此外
    復查無其他積極證據足認被告有觸犯刑法第三百三十九條第一項詐欺罪之行為，
    既不能證明被告此部犯罪，應就此諭知無罪之判決。
據上論斷，應依刑事訴訟法第三百四十三條、第二百九十九條第一項前段、第三百零
一條第一項，刑法第三百三十五條第一項、第四十一條第一項前段、第七十四條第二
款、罰金罰鍰提高標準條例第一條前段、第二條，判決如主文。
中      華      民      國    九十二    年      四      月     三十     日
                                  臺灣高雄地方法院刑事第三庭
                                      法  官    陳威龍
右正本證明與原本無異。
如不服本判決，應於判決送達後十日內，向本院提出上訴狀。
                                      書記官    張家瑜
中      華      民      國    九十二    年      四      月     三十     日
附錄本判決論罪科刑之法條：
刑法第三百三十五條第一項
意圖為自己或第三人不法之所有，而侵占自己持有他人之物者，處五年以下有期徒刑
、拘役或科或併科一千元以下罰金。


司法院資訊處製作；財團法人民間司法改革基金會備份。
